【裁判字號】    99,台上,587
【裁判日期】    990128
【裁判案由】    違反兒童及少年性交易防制條例等罪
【裁判全文】
最高法院刑事判決              九十九年度台上字第五八七號
上  訴  人  乙○○
            丁○○
共      同
選任辯護人  柯士斌律師
            曾培雯律師
上  訴  人  甲○○
            戊○○
            丙○○原名○○○
上列上訴人等因違反兒童及少年性交易防制條例等罪案件，不服
台灣高等法院中華民國九十八年四月二十九日第二審判決（九十
八年度上訴字第一三號，起訴案號：台灣宜蘭地方法院檢察署九
十六年度偵字第二二九五、二八五八、二九六四號），提起上訴
，本院判決如下：
    主  文
原判決關於甲○○、戊○○及丁○○違反兒童及少年性交易防制
條例部分均撤銷，發回台灣高等法院。
其他上訴駁回。
    理  由
一、撤銷（甲○○、戊○○及丁○○違反兒童及少年性交易防制
條例）部分
本件原判決認定○○○（原名林啟明，業經原審判處罪刑確定）
基於圖利使未滿十八歲之人為性交易之集合犯意，自民國九十五
年十一月間起至九十六年六月初止，在宜蘭縣宜蘭市○○路○○
○號○樓經營○○○○傳播公司（下稱○○○○公司），刊登報
紙廣告，陸續招募綽號○○、○○、○○、○○等未滿十六歲女
子，及綽號○○、○○等未滿十八歲女子（姓名年籍均詳卷）為
傳播小姐，以○○○○公司之陪酒小姐均未滿十八歲為號召，使
用0000000000、0000000000號行動電話聯絡，媒介該等少女至宜
蘭縣內各私人包廂、ＫＴＶ等處，與不特定各人飲酒作樂，傳播
小姐陪酒時多以擲骰子比點數大小，若客人輸則飲酒處罰，倘傳
播小姐輸則逐件脫去上衣，至上身衣物全部脫光為止（俗稱「有
秀」，如單純陪酒俗稱「沒秀」），以此為猥褻之性交易，每小
時一節，每節每名傳播小姐收費新台幣（下同）一千元，得款由
傳播小姐與○○○按七與三比例分帳，客人每次至少需購二節。
其間上訴人乙○○（綽號○○，另行駁回，詳後述）自九十六年
四月中旬起至九十六年五月底，亦參與公司經營，與○○○共同
管理傳播小姐及輪流以汽車載送各傳播小姐前往性交易。(一)、上
訴人丁○○（綽號○○）與○○○為朋友，明知○○○○公司旗
下小姐均未滿十八歲，猶與○○○基於圖利使未滿十八歲之人為
性交易之犯意聯絡，於九十六年四、五月間，因○○○無暇載送
小姐陪酒，二度受○○○之託，以○○○之汽車載送花名○○、
○○之少女前往為猥褻之性交易。(二)、上訴人甲○○於宜蘭縣礁
溪鄉○○路○段○○○巷○○○號經營卡拉ＯＫ，供人飲酒唱歌
，前往消費者稱之為「四城私包」，上訴人戊○○為其前配偶，
常於該處協助甲○○經營。甲○○、戊○○亦與○○○共同基於
圖利使未滿十八歲之人為性交易之犯意聯絡，自九十六年三月間
起至九十六年五月底止，於客人要求有女陪酒時，其二人即電請
○○○媒介女子前往脫衣陪酒唱歌，以供客人摸胸等猥褻行為取
樂，計有：(1)花名○○者於九十六年四、五月間從事「有秀」陪
酒超過五次。(2)花名○○者於九十六年五月間從事「有秀」陪酒
一次。(3)花名○○者於九十五年十一、十二月間某日起至九十六
年三月間從事「有秀」陪酒超過十次。(4)○○於九十六年二月至
四月間從事「有秀」陪酒超過十次。(5)○○於九十六年二月至五
月間從事「有秀」陪酒次數多至記不清。(6)花名○○者於九十六
年一月至五月間從事「有秀」陪酒超過二十幾次等情。因而維持
第一審論處甲○○、戊○○、丁○○共同犯圖利使未滿十八歲之
人為性交易罪刑之判決，駁回其三人在第二審之上訴，固非無見
。
惟查：(一)、以自己犯罪之意思而參與犯罪，無論其所參與者是否
犯罪構成要件之行為，皆為正犯，其以幫助他人犯罪之意思而參
與犯罪，所參與者苟係犯罪構成要件之行為，亦為正犯，以幫助
他人犯罪之意思而參與犯罪構成要件以外之行為，為幫助犯。丁
○○固承認二次載送○○、○○，然辯稱不知彼等是前往做性交
易等語。卷查○○、○○於檢察官偵查時均證稱「○○」載過伊
等二或三次（見偵字第二二九五號卷第三十八、五十七頁）。其
後○○於審判中改稱：「（那○○有沒有載過？）沒有」、「（
警察在問你的時候，說還有誰載你們去上班，你說還有○○，還
有一個綽號叫○○○○的，偶爾會載小姐去坐檯，這樣對不對？
）那個沒有。那是我搞錯了」等語（見一審卷一第一二０、一二
二頁）；○○亦改稱：「○○沒有載去坐檯」、「（那你怎麼在
之前，檢察官九十六年六月七日問你筆錄的時候，你講說○○有
載過你一、兩次？）可是我有跟檢察官講說那不是上班時間」、
「（那○○到底是不是○○○○傳播公司的司機？就是車扶？）
不是」等語（見一審卷一第一二六至一二七頁）。彼等前後證言
不相一致。另○○○證稱其偶爾請丁○○載，丁○○沒有收過錢
，伊沒有僱用丁○○等語（見一審卷一第二十六至二十八頁、第
二二四至二三０頁、第二三三至二三四頁）。而載送少女前往性
交易之載送行為，似非兒童及少年性交易防制條例第二十三條之
罪之犯罪構成要件行為，則丁○○二次載送○○、○○至何處？
意欲何為？其是否知道所載二女欲前往性交易？○○於檢察官偵
查時，有無說丁○○載伊時不是上班時間？丁○○係以幫助○○
○犯罪之意思，偶然受託載送，或以自己犯罪之意思載送？此與
丁○○為該罪之正犯或幫助犯等法律適用攸關，即待釐清。○○
、○○於第一審作證時，公設辯護人未行詰問，丁○○之原審選
任辯護人請求傳喚詰問○○、○○（見原審卷第六十七頁背面）
，原審未傳喚調查，加以釐清，逕認丁○○必有營利之共同犯意
而論以該罪之正犯，有應於審判期日調查之證據，未予調查之違
法。(二)、原判決事實認定甲○○、戊○○自「九十六年三月」起
提供場所讓○○等少女從事性交易，復認定○○於「九十五年十
一、十二月」間某日起至九十六年三月間、○○於九十六年「二
月」至四月間、○○於九十六年「二月」至五月間、○○於九十
六年「一月」至五月間至甲○○、戊○○提供之場所從事性交易
等情（見原判決第三頁第十四行以下），就甲○○二人提供場所
為性交易之時間，與○○等少女至該場所性交易之時間相互齟齬
，有判決理由予盾之違法。從而甲○○二人於九十六年二月以前
有無提供場所供○○等少女為性交易行為，即非明確。又原判決
事實認定乙○○自九十六年四月中旬起至九十六年五月止，參與
○○○○公司經營，與○○○共同管理傳播小姐及輪流以汽車載
送各傳播小姐前往性交易，如果無訛，甲○○二人與乙○○亦應
有共犯關係，原判決未併論其與乙○○共同犯罪，亦有未合。甲
○○、戊○○及丁○○指摘原判決上開部分不當，非無理由，應
認甲○○、戊○○及丁○○違反兒童及少年性交易防制條例部分
，均有撤銷發回更審之原因。原判決理由欄貳、一關於甲○○、
戊○○不另為無罪諭知部分，基於審判不可分原則，應併予發回
。
二、駁回部分（即丁○○違反槍砲彈藥刀械管制條例及乙○○、
丙○○部分）
(一)、丁○○違反槍砲彈藥刀械管制條例及乙○○部分
查第三審上訴書狀，應述上訴之理由，其未述者，得於提起
上訴後十日內補提理由書於原審法院，已逾上述期間，而於第三
審法院未判決前仍未提出上訴理由書狀者，第三審法院應以判決
駁回之，刑事訴訟法第三百八十二條第一項、第三百九十五條後
段規定甚明。丁○○違反槍砲彈藥刀械管制條例及乙○○部分，
其二人不服原審判決，於九十八年五月十五日提起上訴，並未
述理由（九十八年六月二十二日由共同選任辯護人柯士斌律師提
出之刑事上訴理由狀內，皆未述丁○○違反槍砲彈藥刀械管制
條例部分及乙○○之上訴理由），迄今逾期已久，於本院未判決
前仍未提出，依上開規定，丁○○違反槍砲彈藥刀械管制條例及
乙○○部分之上訴自非合法，應予駁回。
(二)、丙○○部分
按刑事訴訟法第三百七十七條規定，上訴於第三審法院，非以判
決違背法令為理由，不得為之。是提起第三審上訴，應以原判決
違背法令為理由，係屬法定要件。如果上訴理由書狀並未依據卷
內訴訟資料，具體指摘原判決不適用何種法則或如何適用不當，
或所指摘原判決違法情事，顯與法律規定得為第三審上訴理由之
違法情形，不相適合時，均應認其上訴為違背法律上之程式，予
以駁回。本件原判決綜合全部卷證資料，認上訴人丙○○（原名
林青龍）有其事實欄所載之犯行，已詳所憑之證據與認定之理
由。就丙○○辯稱：伊祇是單純媒介性交易資訊給○○○，沒有
從中獲利，無何營利犯意或與○○○有何共同犯意聯絡云云，認
不足採信，於理由內予以指駁、說明甚詳。因而維持第一審論處
其共同犯圖利使未滿十八歲之人為性交易罪刑，駁回其在第二審
之上訴。從形式上觀察，並無足以影響判決結果之違法情形存在
。丙○○上訴意旨略稱：丙○○係受僱於其他成年女子團體工作
之馬伕，與○○○所屬未成年少女集團無任何關係，祇單純將有
色情陪酒之交易機會傳遞給林聖哲，未抽取任何佣金與對價，業
經○○○及其旗下女子證述明確，應僅成立兒童及少年性交易防
制條例第二十三條第一項之罪，原判決未明理由，即不採有利
於丙○○之重要證詞，且於無證據之情況下，逕行臆測有營利意
圖，依同條例第二十三條第二項論罪，有認定事實不依證據、判
決理由不備及不適用法則之違誤云云。惟犯罪事實之認定，證據
之取捨及其證明力如何，乃事實審法院自由判斷之職權，如其取
捨不違背經驗法則與論理法則，即不得指為違法，而據為上訴第
三審之理由。本件原判決依憑丙○○之部分自白，證人○○○與
○○、○○、○○等人之證言，被害人年籍資料、通訊監察書與
監察譯文等證據資料，資以認定丙○○本身從事傳播小姐之媒介
工作，於九十六年三月至五月間，多次因旗下小姐不符客人要求
，轉向○○○調度未滿十八歲少女○○、○○、○○等人至其指
定地點為脫衣陪酒之性交易等情，已說明本於調查所得心證，分
別定其取捨而為事實判斷之理由，並依確認之事實，說明丙○○
係基於營利意圖而媒介性交易之論據。所為論斷，核無違背客觀
存在之經驗法則與論理法則，自屬原審採證、認事之適法職權行
使，不容任意指摘為違法。依卷內○○○、○○、○○、○○等
人之證言，丙○○多次媒介○○○經營之○○○○公司之少女前
往其指定處所為性交易，其間有時由○○○載送少女前往並收取
性交易對價，有時由丙○○載送並向客人收取性交易對價再轉交
給○○○，顯見丙○○已參與○○○意圖營利，使未滿十八歲之
人為性交易之犯罪構成要件行為，原判決因認其應與○○○同負
正犯之責，於法無違。丙○○其餘上訴意旨，徒就原審採證、認
事之適法職權行使及已詳加說明之事項，恣意爭辯，難謂為適法
之第三審上訴理由。應認其上訴違背法律上之程式，予以駁回。
據上論結，應依刑事訴訟法第三百九十七條、第四百零一條、第
三百九十五條，判決如主文。
中    華    民    國  九十九  年    一    月  二十八  日
                      最高法院刑事第十三庭
                          審判長法官  賴  忠  星
                                法官  呂  丹  玉
                                法官  吳      燦
                                法官  蔡  名  曜
                                法官  葉  麗  霞
      本件正本證明與原本無異
                                      書  記  官
中    華    民    國  九十九  年    二    月    三    日
                                                      Ｅ

司法院資訊處製作；財團法人民間司法改革基金會備份。
